【裁判字號】    91,上更(一),282
【裁判日期】    920227
【裁判案由】    偽造有價證券
【裁判全文】
臺灣高等法院臺中分院刑事判決                九十一年度上更(一)字第二八二號
    上  訴  人
    被      告  乙○○  女五十.
                丁○○  男四十.
    共      同
    指定辯護人  本院公設辯護人  丙○○
    自  訴  人  甲○○  女三十.
    擔當自訴人  臺灣高等法院台中分院檢察署檢察官
右上訴人因偽造有價證券案件，不服臺灣台中地方法院八十八年度自字第六九五號中
華民國八十八年九月二十七日第一審判決提起上訴，案經判決，由最高法院發回更審
，本院判決如左：
    主      文
原判決撤銷。
乙○○、丁○○均無罪。
    理      由
一、自訴意旨略以；被告乙○○於民國（下同）八十五年五月十一日，持李德財所有
    如附表所示之支票一紙，經連帶保證人被告丁○○介紹，向自訴人調借現金新台
    幣（下同）二十六萬元，詎料支票到期後竟遭退票，自訴人前往被告乙○○、丁
    ○○之住處查看，該二人亦早已人去樓空，自訴人始知受騙。茲經自訴人深入追
    查，方得知詐欺集團偽造李德財之身份證，於八十五年二月二十八日，向台中縣
    大里市農會以李德財之名義申請開戶（即一般所謂之人頭票或芭樂票），該支票
    往來戶自八十五年五月十二日起即開始退票，八十五年五月三十一日即遭拒絕往
    來。被告乙○○顯係向詐欺集團購買空白人頭票，擅自填寫金額、到期日，再持
    偽造之支票經被告丁○○背書保證後，用以詐騙自訴人。是被告乙○○所為顯涉
    有刑法第二百零一條第一項、第二項之偽造及行使偽造有價證券罪，及刑法第三
    百三十九條第一項之詐欺取財罪；被告丁○○則涉有刑法第三百三十九條第一項
    之詐欺取財罪。
二、按犯罪事實應依證據認定之，無證據不得推定其犯罪事實；又不能證明被告犯罪
    者，應諭知無罪之判決，刑事訴訟法第一百五十四條、第三百零一條第一項定有
    明文。訊據被告二人均堅決否認有自訴人指訴之犯行，被告乙○○辯稱：如附表
    所示之支票係以前伊幫一位姓鄭之人洗牆璧，工程總額為二十七萬三千五百餘元
    ，該名姓鄭之人就在台中縣霧峰鄉派出所旁之一條小路，交付現金一萬三千餘元
    及如附表所示之支票給伊，因伊缺錢，見自訴人在報紙上刊登幫人辦理第二順位
    抵押貸款之廣告，伊即拿土地謄本去向自訴人借錢，但自訴人稱伊之土地已超貸
    ，無法再辦理抵押貸款，自訴人乃帶伊去找丁○○，當時自訴人在丁○○處問伊
    有無客票，因伊剛好有附表之支票，翌日伊即帶附表之支票去找自訴人，自訴人
    照會後發現沒問題，即借伊二十萬元，當時伊不知該支票有問題，嗣伊知道退票
    後，即馬上處理，並先拿六萬元給丁○○去還自訴人，後來又陸續拿錢給丁○○
    去還錢，總共拿給丁○○二十萬五千元以給付本金及利息等語；被告丁○○則辯
    稱：伊不清楚乙○○是何因去找自訴人，當初是自訴人帶乙○○來找伊，稱原先
    乙○○要辦貸款，但無法貸到，改以支票借款，伊與自訴人均是代書，自訴人要
    伊協辦，並於隔天到自訴人的事務所辦理，當場自訴人有對該支票徵信，所以才
    借款給乙○○，但伊並不知道此支票之來源。當時乙○○所拿出來的支票票面金
    額是二十六萬元，而乙○○拿去二十萬元，其餘六萬元是給付利息，當時自訴人
    同意要給伊三萬元勞務費。本來伊並不用在支票上背書，但自訴人要伊在支票上
    背書，所以伊才背書等語。
三、經查：
  (一)有關本件之貸款過程，自訴人雖指稱：係被告乙○○持附表所示之支票，經連帶
    保證人被告丁○○介紹，向自訴人調借現金二十六萬元云云，惟為被告二人所否
    認，並以前詞置辯。參以被告二人辯稱如何向自訴人借貸之過程均相吻合，且自
    訴人與被告乙○○本不相識，及自訴人於原審時陳稱：「．．．我拿到票後有去
    照會，結果大里市農會告知『開戶兩個月，沒有退票紀錄』」，另於本院前審時
    亦自承：伊係從事代書行業，並曾於報紙上刊登貸款之廣告等情（見本院上訴卷
    第五九頁背面）觀之，有關本件之借貸過程，應以被告二人所言「被告乙○○因
    缺錢，見自訴人在報紙刊登辦理第二順位抵押貸款，被告乙○○本拿土地謄本欲
    向自訴人借錢，嗣因已超貸，無法再辦理，自訴人乃帶被告乙○○去找被告丁○
    ○，自訴人並在被告丁○○處問被告乙○○有無客票，翌日被告乙○○即帶附表
    之支票去找自訴人，自訴人照會後發現沒問題，即借被告乙○○二十萬元」等情
    為可信，自訴人所稱之借貸過程，顯係避重就輕，不足採信。
  (二)被告乙○○取得附表所示之支票時，該支票並無任何之退票紀錄，已據自訴人陳
    述如前，是被告乙○○供承：伊不知道附表之支票有問題等語，應堪採信。而自
    訴人本身既係代書，並刊登廣告代人辦理抵押貸款，足見自訴人就借款事宜，應
    甚為熟悉。況自訴人與被告乙○○素不相識，自訴人豈可能在毫無擔保之情況下
    借貸二十六萬元予被告乙○○，是本件應如被告丁○○所稱：被告乙○○僅借得
    二十萬元，其餘之六萬元為利息，伊再從其中取得三萬元作為勞務費用等語，堪
    信為真實。故自訴人應係貪圖高額之利息始借貸予被告乙○○，而非被告乙○○
    施用詐術所致。參以被告乙○○於附表之支票退票後，又陸續交付金錢予被告丁
    ○○，以清償前開借款，此有被告乙○○所提出，且為被告丁○○所不爭執之錄
    音帶一卷附卷可證（該錄音帶之譯文，附於本院上訴卷第六二至六四頁）。雖被
    告二人就還款之數額有所爭執，但從該錄音帶之內容觀之，被告乙○○於支票退
    票後，確有積極處理該債務，並無自訴人所言「避不見面」之情形。由此，益徵
    被告乙○○確無詐欺及偽造有價證券之行為，否則既已詐騙得手，又何庸於東窗
    事發後積極處理債務。此外，又查無其他積極之證據足以證明被告乙○○有何犯
    行，尚難以自訴人片面之指訴即認被告乙○○涉有詐欺及偽造有價證券罪。
  (三)而被告丁○○與自訴人既屬同行，本件又係自訴人偕同被告乙○○找尋被告丁○
    ○代為協辦，被告丁○○自無從與被告乙○○共謀詐騙，且本院既認並無證據足
    以認定被告乙○○涉有詐欺及偽造有價證券之犯行，自亦無從證明被告丁○○涉
    犯詐欺罪。
四、原審疏未審究上情，遽為被告乙○○、丁○○有罪之判決，即有未洽。被告二人
    上訴意旨否認犯罪，指摘原判決不當，為有理由，自應由本院將原判決撤銷改判
    ，並諭知被告二人均無罪之判決。
五、自訴人經合法傳喚無正當理由不到庭，爰由檢察官擔當自訴。
據上論結，應依刑事訴訟法第三百六十九條第一項前段、第三百六十四條、第三百四
十三條、第三百三十一條第二項、第三百零一條第一項前段，判決如主文。
中      華      民      國      九十二     年     二      月   二十七   日
                                  臺灣高等法院臺中分院刑事第十庭
                                    審判長法  官  林  照  明
                                              法  官  王      銘
                                              法  官  蔡  名  曜
右正本證明與原本無異。
被告乙○○部分得上訴，餘不得上訴。
如不服本判決應於收受送達後十日內向本院提出上訴書狀，其未敘述上訴之理由者並
得於提起上訴後十日內向本院補提理由書（均須按他造當事人之人數附繕本）。
                                              書記官  許  哲  禎
中      華      民      國      九十二     年     三      月     四     日
附表：
┌─────────┬───────┬───────┬─────────┐
│發    票    人    │支  票  號  碼│面額(新臺幣)  │                  │
├─────────┼───────┼───────┤    備         註 │
│付    款    人    │帳          號│發    票    日│                  │
├─────────┼───────┼───────┼─────────┤
│李德財            │AC0000000     │二十六萬元    │                  │
├─────────┼───────┼───────┤    支        票  │
│台中縣大里市農會  │00-0000000    │八十五年五月二│                  │
│信用部            │              │十五日        │                  │
└─────────┴───────┴───────┴─────────┘
                                                                    Ｒ


司法院資訊處製作；財團法人民間司法改革基金會備份。
